臺灣屏東地方法院民事判決　　　　　　　　　　　　　九十三年度訴字第二二五號
　　原　　　告　甲○○
　　被　　　告　乙○○
當事人間請求清償借款事件，本院於民國九十三年十一月二十四日言詞辯論終結，判
決如下：
    主    文
被告應給付原告新台幣壹佰貳拾萬元，及自民國九十三年五月一日起至清償日止，按
週年利率百分之五計算之利息。
訴訟費用由被告負擔。
    事實及理由
一、原告原起訴請求被告應給付自民國九十二年八月二日起計算之利息，嗣減縮為自
    九十三年五月一日起計算之利息，核與民事訴訟法第二百五十五條第一項但書第
    三款規定相符，應予准許。
二、原告主張：被告自八十九年三月二十日起陸續向伊借款，至九十年二月二十八日
    為止，共計積欠伊新台幣（下同）一百二十萬元尚未清償，經伊屢次催討，被告
    均置之不理，爰依消費借貸之法律關係，請求被告如數清償，並聲明：如主文第
    一項所示。被告則以：否認有借貸之事實，借據上之指印及筆跡均為原告所偽造
    等語，資為抗辯，並聲明：原告之訴駁回。
三、原告主張之前揭事實，業據其提出借據、切結書各一紙為證，被告則以前詞置辯
    。是本件應審酌者，為兩造間是否確有系爭借款債權債務關係存在？
  (一)按消費借貸者，謂當事人約定，一方移轉金錢或其他代替物之所有權於他方，而
    他方以種類、品質、數量相同之物返還之契約；消費借貸，因金錢或其他代替物
    之交付而生效力，分別為修正前民法第四百七十四條、第四百七十五條所明定。
    於八十八年四月二十一日民法債偏修正時，將第四百七十四條修正為「稱消費借
    貸者，謂當事人一方移轉金錢或其他代替物之所有權於他方，而約定他方以種類
    、品質、數量相同之物返還之契約（第一項）；當事人之一方對他方負金錢或其
    他代替物之給付義務而約定以之作為消費借貸之標的者，亦成立消費借貸（第二
    項）」，並刪除第四百七十五條規定，然此並非否認消費借貸之要物性，而係更
    加確認消費借貸契約為要物契約之法律性質。故當事人主張有金錢借貸關係存在
    ，固需就其發生所需具備之特別要件即金錢之交付負舉證責任，若貸與人提出之
    借用證內，經載明所借款項，當日親收足訖無訛者，要應解為貸與人就要物性之
    具備，已盡舉證責任。
　(二)本件原告所提出之借據雖經被告否認為真正，然該借據上之指印，經本院送請法
    務部調查局鑑定結果，與被告當庭所按捺之右拇指指紋相同，有該局九十三年十
    月七日調科貳字第○九三○○三九六一八○號鑑定通知書一份附卷可稽。又按私
    文書經本人按指印者，推定為真正，民事訴訟法第三百五十八條第一項定有明文
    。系爭借據上之指印既為被告所按捺，依前開規定，該借據即推定為真正。被告
    嗣爭執該指印係原告趁其睡夢中盜取云云，惟未能提出反證推翻前開推定之事實
    ，是其辯稱系爭借據為原告所偽造，即屬無據。
  (三)又查系爭借據上已載明「本人乙○○向甲○○借到新台幣壹佰貳拾萬元整恐口說
    無憑特例此據以茲證明」。依原告所提出之借據上，因已載明所借款項及已由被
    告收取無訛，參諸前開說明，自應解為貸與人即原告就消費借貸之要物性及兩造
    有消費借貸之合意已盡舉證之責。被告如否認有消費借貸之合意及借款之收受云
    云，依據前述舉證責任之分配說明，自應由被告就其抗辯之事實負舉證責任。而
    被告就其所辯事實未能舉證以實其說，是其所辯，尚非可採，堪認原告前揭主張
    為真實，兩造間確實有一百二十萬元之借貸關係存在。
四、再按消費借貸未定返還期限者，借用人得隨時請求返還，貸與人亦得定一個月以
    上相當期限，催告返還，民法第四百七十八條定有明文。本件借貸未定返還期限
    ，為兩造所不爭執，而原告以支付命令狀繕本之送達為催告被告返還之意思表示
    ，該支付命令狀繕本已於九十三年三月二十九日送達被告，有送達證書一份可稽
    ，依前開說明，原告自得請求被告返還借款，而其得請求之法定遲延利息應自該
    支付命令狀繕本送達後一個月起算。
五、從而，原告請求被告給付一百二十萬元，及自支付命令狀繕本送達後一個月又兩
    天之九十三年五月一日起至清償日止，按年息百分之五計算之利息，為有理由，
    應予准許。
六、本件事證已臻明確，兩造其餘攻擊、防禦方法及舉證，核與判決結果無影響，爰
    不逐一論述，併此敘明。
七、據上論結，原告之訴為有理由，依民事訴訟法第七十八條，判決如主文。
中　　　華　　　民　　　國　　九十三　　年　　 十一 　　月　　 三十 　　日
                                    臺灣屏東地方法院民事第二庭
                                        審判長法官  阮世賢
                                        法      官  春生
                                        法      官  楊中琪
正本係照原本作成。
如不服本判決，應於收受送達後二十日內向本院提出上訴書狀。
                                        法院書記官  蔡進吉
中　　　華　　　民　　　國　　九十三　　年　　 十一 　　月　　 三十 　　日
